臺灣臺南地方法院刑事判決　　　　　　　 94年度訴字第934號
　　公　訴　人　臺灣臺南地方法院檢察署檢察官
　　被　　　告　丙○○
上列被告因違反毒品危害防制條例案件，經檢察官提起公訴（九
十四年度毒偵字第一五六六號），本院判決如下：
    主  文
丙○○連續施用第一級毒品，累犯，處有期徒刑拾月。扣案第一
級毒品海洛因壹包（淨重零點零捌公克）沒收銷燬之；毒品外包
裝袋壹個沒收。
    犯罪事實
一、丙○○前於民國九十年間，因違反毒品危害防制條例案件，
    經本院以九十年度毒聲字第一九六七號裁定令入戒治處所施
    以強制戒治，因戒治執行滿三月後，認無繼續戒治之必要，
    於九十一年七月十日以九十一年度毒聲字第一一○五號裁定
    停止戒治，所餘戒治期間付保護管束，同年八月十二日停止
    戒治釋放，同年十一月二十五日強制戒治期滿而執行完畢；
    詎其於上開強制戒治執行完畢後五年內，復基於施用第一級
    毒品之概括犯意，自九十四年五月底某日起至同年六月九日
    晚間八時許止，分別在臺南縣永康市○○村○○○道路旁等
    地，將第一級毒品海洛因（以下簡稱海洛因）粉末溶解於礦
    泉水後再以針筒注射手臂靜脈而施用之方式，連續施用海洛
    因多次。嗣於九十四年六月十日中午十二時四十分許，在臺
    南縣永康市○○街四十號前為警查獲，並扣得其持有之海洛
    因一小包（淨重○．○八公克），而於上開查獲日經其同意
    由警採尿送驗後，呈海洛因人體代謝物嗎啡陽性反應而悉上
    情。
二、案經臺南市警察局第二分局報請臺灣臺南地方法院檢察署檢
    察官偵查起訴。
    理  由
一、上開犯罪事實，業據被告丙○○於本院審理時自白不諱，而
    被告為警查獲時所採尿液經送檢驗結果，呈海洛因人體代謝
    物嗎啡陽性反應，有長榮大學於九十四年六月二十九日出具
    之確認報告（九十四年度毒偵字第一五六六號卷第二十頁）
    足資為憑；而扣案之白粉一小包除經警初步檢驗呈現嗎啡及
    海洛因反應外，再經送法務部調查局鑑驗結果，亦認含第一
    級毒品海洛因成分，淨重○‧○八公克（外包裝袋重○‧一
    二公克），有臺南市警察局第二分局初步檢驗報告書（臺南
    市警察局第二分局第十二頁）、法務部調查局九十四年八月
    十二日調科壹字第二○○○○五六七四號鑑定通知書一份（
    本院卷第二十二頁）在卷可佐；此外，復有臺南市警察局第
    二分局搜索扣押筆錄、扣押物品目錄表及扣押書、偵辦毒品
 　 危害防制條例案送驗尿液及年籍對照表（上開警卷第五頁至
    第十頁、第十三頁）附卷可稽。足見被告上開自白與事實相
    符，應可採信。
二、按觀察勒戒或強制戒治執行完畢釋放後，五年內再犯毒品危
    害防制條例第十條施用第一、二級毒品之罪者，檢察官應依
    法追訴，毒品危害防制條例第二十三條第二項，定有明文。
    被告前於九十年間，因違反毒品危害防制條例案件，經本院
    以九十年度毒聲字第一九六七號裁定令入戒治處所施以強制
    戒治，因戒治執行滿三月後，認無繼續戒治之必要，於九十
    一年七月十日以九十一年度毒聲字第一一○五號裁定停止戒
    治，所餘戒治期間付保護管束，同年八月十二日停止戒治釋
    放，同年十一月二十五日強制戒治期滿而執行完畢等情，亦
    有臺灣臺南地方法院檢察署刑案資料查註紀錄表、臺灣高等
    法院被告全國前案紀錄表在卷可稽。被告於前次強制戒治執
　　行完畢後五年內再犯本件施用第一級毒品之罪，事證明確，
  　犯行洵堪認定。
三、又按海洛因係毒品危害防制條例第二條第二項第一款所列之
    第一級毒品。被告施用前開毒品，核其所為，係犯毒品危害
    防制條例第十條第一項之施用第一級毒品罪；其因施用而持
    有第一級毒品之低度行為，為其施用之高度行為所吸收，不
    另論罪；其先後多次施用第一級毒品之犯行，時間緊接，方
    法相同，觸犯構成要件相同之罪名，顯係基於概括犯意反覆
    為之，為連續犯，應依刑法第五十六條之規定論以一罪，並
    依法加重其刑。又被告前於九十年間因違反毒品防制條例案
    件，經本院以九十年度訴字第一四四二號判處有期徒刑七月
    確定，於九十二年七月二十五日執行完畢出監等情，有上開
    刑案資料查註紀錄表及被告全國前案紀錄表可參，其於有期
    徒刑執行完畢後，五年內再犯本件有期徒刑以上之罪，為累
    犯，應依刑法第四十七條之規定，遞加重其刑。爰審酌被告
    經強制戒治之處遇措施後，猶未能深切體認毒品危害己身之
    鉅，及早謀求脫離毒害之道，反而於出所後伺機再犯，未見
    有何警惕及悔意，足徵被告依賴毒品至深，自有使其接受相
    當時期監禁處遇以敦化性情之必要，惟被告於本院審理時坦
    承犯行，犯後態度良好，且施用毒品固戕害個人健康，然未
    侵害他人權益、犯罪手段平和及其智識程度等一切情狀，量
    處如主文所示之刑。
四、又按對於未發覺之罪自首而受裁判者，減輕其刑，刑法第六
    十二條前段定有明文，而該條所謂發覺，固非以有偵查犯罪
    權之機關或人員確知其人犯罪無誤為必要，而於對其發生嫌
  　疑時，即得謂為已發覺；但此項對犯人之嫌疑，仍須有確切
    之根據得為合理之可疑者，始足當之，若單純主觀上之懷疑
    ，要不得謂已發生嫌疑，最高法院七十二年臺上字第六四一
    號著有判例可資參照。被告雖於警詢及本院行準備程序時陳
    稱查獲日伊騎機車沒有戴安全帽，警察盤查叫伊拿駕照與身
    分證，並問伊身上有無違禁品，伊就自動把身上的毒品拿出
    來自首等語，惟據證人即當日查獲之警員乙○○於本院審理
    時證述：查獲當時是被告騎機車載著吳政賢，二個都沒有戴
    安全照，停車進去超商，因其曾經查獲過他們，所以其認得
    被告，被告出來後，其看到被告的手有注射的痕跡，就問被
    告是否染上毒癮，被告就從口袋拿出毒品等語明確，而被告
　　亦於本院審理中表示當時情形確如證人所言，參以被告於警
  　詢時亦供承係以針筒注射手臂方式施用海洛因，則證人乙○
    ○確係基於曾查獲被告施用毒品案件之經驗及見被告手臂上
    之針筒注射痕跡，而對被告施用海洛因之犯嫌產生合理懷疑
    ，經詢問後被告始將海洛因一小包提出交付無疑，揆之上開
    判例意旨，本件被告自無由認係「對於未發覺之罪自首」，
    其認於警員詢問時主動拿出毒品一情為「自首」，顯係誤會
    。
五、扣案之第一級毒品海洛因一包淨重○．○八公克，不論屬於
    犯人與否，應依毒品危害防制條例第十八條第一項前段之規
　　定沒收銷燬之。惟按毒品危害防制條例第十八條第一項規定
  　，得諭知沒收並銷燬之者，以查獲之毒品及專供製造或施用
    毒品之器具為限，並不及於毒品之外包裝，倘該扣案毒品外
　　包裝及注射針筒，為被告供施用毒品犯罪所用之物，且屬被
  　告所有，即應依刑法第三十八條第一項第二款予以宣告沒收
    （最高法院九十四年度臺上字第一八四四號、九十二年度臺
    上字第四五八七號裁判可資參照）。是上開扣案之第一級毒
    品海洛因外包裝袋一個，既經被告坦承係供其施用海洛因所
    用且為其所用，自應另依刑法第三十八條第一項第二款規定
    ，諭知沒收，附此明。
據上論斷，應依刑事訴訟法第二百九十九條第一項前段，毒品危
害防制條例第十條第一項、第十八條第一項前段，刑法第十一條
前段、第五十六條、第四十七條、第三十八條第一項第二款，判
決如主文。
本案經檢察官甲○○到庭執行職務。
中　　華　　民　　國　　94　　年　　11　　月　　 3　　日
                刑事第二庭  審判長法　官  鄭文祺
                                  法  官  林中如
                                  法  官  陳賢德
以上正本證明與原本無異。
如不服本判決，應於收受送達後10日內向本院提出上訴書狀（應
附繕本）。
　　　　　　　　　　　　　　　　　書記官  陳靜娟
中　　華　　民　　國　　94　　年　　11　　月　 　7　　日
附錄論罪科刑法條
毒品危害防制條例第十條第一項
施用第一級毒品者，處六月以上五年以下有期徒刑。
